【裁判字號】    97,上易,1198
【裁判日期】    970917
【裁判案由】    竊盜
【裁判全文】
臺灣高等法院臺中分院刑事判決        97年度上易字第1198號
上  訴  人
即  被  告  丁○○
上列上訴人因竊盜案件，不服臺灣南投地方法院97年度易字第23
1號中華民國97年5月20日第一審判決（起訴案號：臺灣南投地方
法院檢察署97年度偵字第759號），提起上訴，本院判決如下：
    主  文
原判決關於丁○○部分撤銷。
丁○○共同攜帶兇器竊盜，累犯，處有期徒刑伍月，如易科罰金
，以新臺幣壹仟元折算壹日。扣案之小剪刀、鐮刀各壹支及塑膠
袋玖個均沒收。
      事  實
一、丁○○前因贓物案件，經本院以九十五年度上易字第一一五
    八號判決判處有期徒刑四月確定，於民國（下同）九十六年
    六月二十五日執行完畢，仍不知謹慎，與楊森富（已判決確
    定）共同基於意圖為其等不法所有之犯意聯絡，於九十七年
    二月二日十二時許，攜帶丁○○所有客觀上足資為兇器之小
    剪刀、鐮刀各一支及塑膠袋九個，前往南投縣魚池鄉新城村
    香茶巷四十號建物旁檳榔園，由丁○○以在現場之水管（僅
    係供使用之意圖）接上鐮刀以割取檳榔，並將小剪刀交由楊
    林富以剪割丁○○割下的檳榔，二人以此分工方式竊取丙○○所有已出租於乙○○之檳榔樹上之檳榔共計四百二十五粒
    （共計約新台幣一千二百七十五元），得手後放入上開塑膠
    袋中，旋為附近居民姜景方發覺並通知乙○○報警後，為警
    當場查獲，並扣得丁○○所有之小剪刀、鐮刀各一支及塑膠
    袋九個。
二、案經南投縣政府警察局集集分局報告臺灣南投地方法院檢察
    署檢察官偵查起訴。
    理  由
一、證據能力之認定：按被告以外之人（包括證人、鑑定人、告
    訴人、被害人及共同被告等）於審判外之陳述雖不符刑事訴
    訟法第一百五十九條之一至之四等四條之規定，而經當事人
    於審判程序同意作為證據，法院審酌該言詞陳述或書面陳述
    作成時之情況，認為適當者，亦得為證據；當事人、代理人
    或辯護人於法院調查證據時，知有刑事訴訟法第一百五十九
    條第一項不得為證據之情形，而未於言詞辯論終結前聲明異
    議者，視為有前項之同意，同法第一百五十九條之五定有明
    文。本件證人姜景方、被害人林昆霖、證人即地主丙○○於
    警詢中所為陳述及共同被告楊林富於原審之陳述，固屬被告
    以外之人於審判外之陳述，惟上開證據業經本院審理時予以
    提示並告以要旨，且各經檢察官及被告表示意見。當事人已
    知上述證據乃傳聞證據，且迄言詞辯論終結前，均未主張有
    刑事訴訟法第一百五十九條第一項不得為證據之情形，是應
    認已同意作為證據，且經本院審酌後，無取得證據違法、欠
    缺供述之任意性或證據證明力顯然偏低等不適當之情形，認
    均有證據能力，合先敘明。
二、訊據被告即上訴人丁○○（下稱被告）對於其確有於上開時
    、地與楊森富，為上開分工之方式，共同割取他人之檳榔四
    百二十五粒等情坦白承認，但矢口否認有竊盜犯意，辯稱：
    伊不知地主已轉包給別人，之前地主及其兒子有同意伊去割
    幾粒檳榔來自己吃，所以伊才找楊森富一起去割檳榔，我並
    沒有偷竊的意思等語。經查：
(一)上開事實（除基於不法所有之意圖外）業據證人姜景方及被
    害人乙○○於警詢中證述綦詳，並有被告丁○○所有持以共
    同割取檳榔之小剪刀、鐮刀各一支及塑膠袋九個扣案可資佐
    證，另被告二人所割取之檳榔四百二十五粒已交由被害人領
    回，有贓物認領保管單一紙在卷可佐，並有現場照片八張附
    卷可參，此外，被告對於其確有於上開時、地與楊森富，為
    上開分工之方式，共同割取他人之檳榔四百二十五粒等情坦
    白承認，核與共同被告楊林富於原審中之供述相符，是被告
    所坦白承認之此部分事實自可認定。
(二)被告丁○○雖以上開情詞置辯，然證人即檳榔園地主丙○○
    於警詢中證稱：「九十七年一月三十一日丁○○有到我家，
    與我兒子喝酒，我並無同意丁○○去割檳榔，因為該檳榔園
    我已經承租給別人，．．．丁○○於九十七年二月二日十二
    時許曾打電話給我，說要割二三芎檳榔，我告訴丁○○說不
    可以，因為該檳榔園已經承租給別人了」等語（詳九十七年
    二月三日警詢筆錄），於本院審理亦證稱：轉包後並未同意
    他人可以前去割取等語（見本院九十七年九月四日審判筆錄
    ）；另丙○○之子黃紀文亦於原審審理時證稱：「我聽我父
    親說過檳榔園有包（承租）給別人，九十七年一月三十一日
    丁○○有到我住處喝酒，丁○○說到檳榔，我說（他）可以
    去割一芎，自己吃，但不可以賣，（問：是否同意他割四百
    二十五粒檳榔？）不同意」等語（詳原審九十七年五月六日
    審判筆錄），由上開證人丙○○證述，可知因其檳榔園已出
    租他人，故丙○○並未同意丁○○去割取檳榔。另黃紀文雖
    於喝酒過程中，同意丁○○去割檳榔，然其顯係以丁○○割
    幾粒檳榔自己吃為前提，並非同意丁○○割取如本案之許多
    數量，故而證人黃紀文上開證述並不足為被告有利之認定。
    雖證人丙○○於本院證稱曾於轉包之前向被告告以可自己割
    取檳榔供自己食用等語，惟此乃轉包之前，而轉包是在九十
    五年間，距今本件案發已達將近二年之期，被告若真欲割取
    檳榔以供自己食用，衡情事隔二年應先徵詢丙○○是否已然
    變化，況證人丙○○不論於警訊或本院均證稱已轉包他人，
    不可能同意被告前去割取，再參之證人丙○○亦證稱：被告
    於割取檳榔後，始打電話給他，其告以已轉包他人不可以割
    取等語，顯見被告於割取之前已然知悉檳榔已然易主，但仍
    執意先做再說，否則即無須於割取檳榔後始打電話給證人丙○○，況證人丙○○二年前所稱亦係供自己食用，然被告割
    取之數量達四百二十五粒，再加之被告又找人一同前去，顯
    然已非屬供自己食用而己，更可徵被告丁○○係意在竊取他
    人之檳榔至明。被告丁○○上開所辯，顯係事後圖卸刑責之
    詞，委無可採。本案事證明確，被告犯行，應堪認定。
三、按刑法第三百二十一條第一項第三款之攜帶兇器竊盜罪，係
    以行為人攜帶兇器為其加重條件，此所謂兇器，其種類並無
    限制，凡客觀上足以對人之生命、身體、安全構成威脅，具
    有危險性者為已足，並不以攜帶之初有行兇之意圖為必要。
    本件被告於上開竊盜犯行時攜帶之小剪刀、鐮刀各一支，而
    上開小剪刀、鐮刀係金屬材質，或刀鋒銳利或質地堅硬，客
    觀上足以對人之生命、身體構成威脅，係屬兇器無訛。故核
    被告所為，係犯刑法第三百二十一條第一項第三款之攜帶兇
    器竊盜罪。被告與楊森富二人，就上開犯行間，有犯意聯絡
    及行為分擔，應論以共同正犯。被告丁○○曾受有如事實欄
    所載有期徒刑之科刑及執行完畢，有臺灣南投地方法院檢察
    署刑案資料查註紀錄表及臺灣高等法院被告前案紀錄表各一
    份在卷可參，其於有期徒刑執行完畢後五年內故意再犯本件
    有期徒刑以上之罪，為累犯，應依刑法第四十七條第一項規
    定加重其刑。又被告竊得檳榔僅一千二百七十五元，所使用
    之小剪刀、鐮刀均屬採收檳榔所必須使用，與一般竊盜者攜
    帶兇器大都有供行兇之用有別，而攜帶兇器最輕本刑為六月
    以上，法律科處此類犯罪，且受害輕微者，不可謂不重。於
    此情形，倘依其情狀處以較輕之徒刑，即足以懲儆，並可達
    防衛社會之目的者，自非不可依客觀之犯行與主觀之惡性二
    者加以考量其情狀，是否有可憫恕之處，而適用刑法第五十
    九條之規定酌量減輕其刑，期使個案裁判之量刑，能斟酌至
    當，符合比例原則，本件被告主觀上所竊取者為檳榔，而客
    觀上所得僅一千餘元，且被害人亦表明不追究被告之行為並
    願諒被告，檢察官於本院審理時亦請本院審酌上情，本院因
    而認被告上情有足以引起一般人之同情，情節尚堪憫恕，爰
    依刑法第五十九條之規定，酌量減輕其刑，並與累犯部分依
    法先加後減之。
四、原審以被告罪證明確，予以論罪科刑，固非無見。惟原審判
    決未認定本件被告與楊森富行為分擔之分工方式，致事實與
    理由不符（共犯之行為分擔），自有未洽；又證人姜景方於
    警訊中係證稱：其發現時就是警方查扣之這四百二十五粒檳
    榔等語，並無得手後放入上開塑膠袋中，丁○○及楊森富準
    備再割取其他檳榔之際等情節，原審此部分之認定，顯與卷
    內資料不符，亦有未洽；又被告有情節尚堪憫恕之情，原判
    決未依刑法第五十九條之規定，酌量減輕其刑，自有未洽；
    另鉗子一支，為一般用品或板模之工具，並非供割取檳榔所
    用之物，甚為明顯，且被告辯稱該物係在其機車上查扣的，
    係供其板模所用之工具，可見並非供本件竊盜犯行所用之物
    ，原審認係供本件竊盜犯行所用之物，自有未洽。本件被告
    提起上訴，猶執前詞否認有前開竊盜之犯行等語，雖為無理
    由，惟原審判決既有前開瑕疵之處，即屬無可維持，應由本
    院將原審判決予以撤銷改判。爰審酌被告之素行、犯罪之動
    機、目的、手段，犯罪後之態度等一切情狀，量處如主文第
    二項所示之刑，並諭知易科罰金之折算標準，以示儆懲。
五、扣案小剪刀、鐮刀各一支及塑膠袋九個，為被告丁○○所有
    且係供本件竊盜犯行所用之物，業據被告丁○○供承在卷，
    爰依刑法第三十八條第一項第二款規定予以宣告沒收；至於
    扣案之鉗子一支、布袋一個及飼料袋二個，並無證據足以證
    明與本件犯罪有關，故不予沒收，併此敘明。
據上論斷，應依刑事訴訟法第三百六十九條第一項前段、第三百
六十四條、第二百九十九條第一項前段，刑法第二十八條、第三
百二十一條第一項第三款、第四十七條第一項、第五十九條、第
四十一條第一項前段、第三十八條第一項第二款，刑法施行法第
一條之一，判決如主文。
本案經檢察官甲○○到庭執行職務。
中    華    民    國    97    年    9    月    17     日
            刑事第八庭  審判長法  官  羅  得  村
                              法  官  張  靜  琪
                              法  官  吳  進  發
上列正本證明與原本無異。
不得上訴。
                              書記官  柯  孟  伶
中    華    民    國    97    年    9    月    18     日


司法院資訊處製作；財團法人民間司法改革基金會備份。
